臺灣臺中地方法院刑事判決　　　　　　 100年度易字第1091號
公　訴　人　臺灣臺中地方法院檢察署檢察官
被　　　告　王志豪
上列被告因詐欺案件，經檢察官提起公訴（臺灣臺中地方法院檢
察署99年度偵字第27654 號），本院判決如下：
    主  文
王志豪犯二次詐欺取財罪，各處有期徒刑肆月，如易科罰金，均
以新臺幣壹仟元折算壹日。應執行有期徒刑陸月，如易科罰金，
以新臺幣壹仟元折算壹日。
    事  實
一、王志豪與汪佳霓於民國99年1 月間因在同一家餐廳工作而相
    熟，為同事關係。王志豪竟意圖為自己不法之所有，於99年
    2 月上旬，向汪佳霓佯稱：因為手機及皮包均遺失，希望借
    用伊的名義申辦手機門號，於證件補辦好之後，會立即辦妥
    門號過戶手續，並歸還申辦費用及通話費用等語，要求汪佳
    霓協助辦理臺灣大哥大股份有限公司（下稱「臺灣大哥大公
    司」）及亞太電信股份有限公司（下稱「亞太電信公司」）
    之門號及手機供其應急使用，汪佳霓信以為真，陷於錯誤，
    乃同意王志豪所請，先於99年2 月8 日某時許，陪同王志豪
    前往臺中市○區○○路157 號「臺灣大哥大公司」門市，由
    王志豪挑選欲申辦之手機及搭配之門號費率後，再由汪家霓
    填寫行動電話門號申請書，而申辦該公司之門號0000000000
    號及搭配手機，當日門市人員所交付之門號0000000000號SI
    M 卡及所搭配購買之手機，旋即為王志豪取走。汪佳霓隨即
    又於同日陪同王志豪前往臺中市○區○○路202 號「亞太電
    信」門市，亦由王志豪挑選欲申辦之手機及搭配之門號費率
    後，再由汪家霓填寫行動電話門號申請書，而申辦該公司之
    門號0000000000號及搭配手機，當日門市人員所交付之門號
    0000000000號SIM 卡及所搭配購買之手機，旋即為王志豪取
    走。王志豪將取得之手機2 支交付不詳真實姓名年籍之友人
    「林政瀚」，而將上開臺灣大哥大、亞太電信之門號SIM 卡
    留供己用。
二、嗣王志豪食髓知味，另基於意圖為自己不法所有之犯意，於
    99年2 月20日又向汪佳霓佯稱：之前申請的電話給朋友拿去
    使用，但他仍須用錢處理業務，故仍有使用手機之需求，父
    親仍在住院，希望借用汪佳霓的名義申辦手機門號，之後會
    立即辦妥門號過戶手續，並歸還申辦費用及通話費用等語，
    要求汪佳霓協助辦理威寶電信股份有限公司（下稱「威寶電
    信公司」）及遠傳電信股份有限公司（下稱「遠傳電信公司
    」）之門號及手機供其應急使用，汪佳霓仍舊信以為真，陷
    於錯誤，同意王志豪所請，先於同日某時許，陪同王志豪前
    往臺中市○區○○路3 段146 之1 號「威寶電信公司」門市
    ，由王志豪挑選欲申辦之手機及搭配之門號費率後，再由汪
    家霓填寫行動電話門號申請書，而申辦該公司之門號000000
    0000號及搭配手機，當日門市人員所交付之門號0000000000
    號SIM 卡及所搭配購買之手機，旋即為王志豪取走。汪佳霓
    隨即又於同日陪同王志豪前往臺中市○區○○路228 號「遠
    傳電信」門市，亦由王志豪挑選欲申辦之手機及搭配之門號
    費率後，再由汪家霓填寫行動電話門號申請書，而申辦該公
    司之門號0000000000號及搭配手機，當日門市人員所交付之
    門號0000000000號SIM 卡及所搭配購買之手機，旋即為王志
    豪取走。王志豪將取得之手機2 支交付不詳真實姓名年籍之
    友人「林政瀚」，而將上開威寶電信、遠傳電信之門號SIM
    卡留供己用。嗣因王志豪使用上開詐得之手機SIM 卡撥打通
    話後，均為未依約辦理上開門號過戶手續及繳納通話費，致
    上開電信公司向門號申辦人汪佳霓催繳費用，汪佳霓發現受
    騙報警處理後，始循線查悉上情。
二、案經臺中市政府警察局第二分局報告臺灣臺中地方法院檢察
    署檢察官偵查起訴。
    理  由
一、按被告以外之人（包括證人、鑑定人、告訴人、被害人及共
    同被告等）於審判外之陳述雖不符刑事訴訟法第159 條之1
    至之4 等4 條之規定，而經當事人於審判程序同意作為證據
    ，法院審酌該言詞陳述或書面陳述作成時之情況，認為適當
    者，亦得為證據；當事人、代理人或辯護人於法院調查證據
    時，知有刑事訴訟法第159 條第1 項不得為證據之情形，而
    未於言詞辯論終結前聲明異議者，視為有前項之同意，同法
    第159 條之5 定有明文。立法意旨在於傳聞證據未經當事人
    之反對詰問予以核實，原則上先予排除。惟若當事人已放棄
    反對詰問權，於審判程序中表明同意該等傳聞證據可作為證
    據；或於言詞辯論終結前未聲明異議，基於尊重當事人對傳
    聞證據之處分權，及證據資料愈豐富，愈有助於真實發見之
    理念，且強化言詞辯論主義，使訴訟程序得以順暢進行，上
    開傳聞證據亦均具有證據能力。本案公訴人及被告王志豪於
    本院審理程序時就本院引用之下列證據，均未加爭執，且本
    院審酌證據作成之形式，均無瑕疵、與待證事實具有關聯性
    等情況，認為適當，且無不法取得之情形，應認得為證據。
    另被告及檢察官就其餘卷內證據資料之證據能力，亦未有所
    爭執，且迄於言詞辯論終結前，均未主張有不得為證據之情
    形，是應認已同意其餘卷內證據均得作為證據，且經本院審
    酌後，認無不適當之情形，應認本案其餘調查之卷內證據均
    有證據能力，亦無再蛇足說明其為有證據能力之必要（最高
    法院96年台上字第7337號判決參照）。綜上，下列供述及非
    供述證據，均有證據能力。
二、訊據被告王志豪矢口否認前揭犯行，辯稱：其是向汪佳霓說
    辦理一支門號及手機可賺取2 千元，汪佳霓同意才去辦，其
    拿走4 支手機及亞太公司之門號SIM 卡，其餘3 家電信公司
    之SIM 卡均為汪佳霓自己留下使用，上開4 支手機都交給朋
    友「林政瀚」，所以要給汪佳霓的錢是要由「林政瀚」支付
    ，其無錢可支付云云。經查，上開犯罪事實，業經證人即被
    害人汪佳霓到庭具結證述綦詳，核與其於警詢、偵查中之指
    訴相符，復有存證信函影本、切結書影本、電信費帳單影本
    5 份、本院卷附遠傳電信股份有限公司等電信公司函及其檢
    附資料（即本院審理卷第10頁至13頁之臺灣大哥大股份有限
    公司2011年04月18日法大字第100050002 號函暨附件、第16
    頁通聯調閱查詢單、第18頁至20頁威寶股份有限公司2011年
    4 月22日函暨附件、第22至26頁遠傳電信股份有限公司100
    年4 月21日遠傳（企營）字第10010404887 號函暨附件、遠
    傳電信股份有限公司100 年7 月5 日遠傳（企營）字第1001
    060617號函暨附件、威寶電信公司2011年7 月4 日函暨附件
    ）附卷可稽，互核相符。被告亦於本院審理中，經檢察官訊
    問時，供稱：「（你有無手機費用未繳清之紀錄？）有。」
    、「（你是否因為這樣才不能以自己名義申辦手機門號使用
    ？）對。」、「（本案的4 支手機及搭配的費率類別是否都
    是由你挑選？）是我挑選的。」、「（你為何要挑選較高的
    費率來使用？）我朋友要收購手機，他叫我去辦理那些較高
    的費率來搭配取得手機。」、「（你是說搭配費率較高取得
    的手機比較好是嗎？）一般費率較高所搭配的手機是比較好
    的手機沒錯，是我朋友拿單子給我指定要我辦那些費率及搭
    配的手機。」、「（被害人是否因此另行支付4 支手機的費
    用8 千元給辦理的通訊行？）是。」、「（依你之前所述，
    你曾約定要就每支手機給被害人2 千5 百元，你所選的費率
    及手機均已超過2 千5 百元的價值，被害人為何會答應？）
    我跟被害人說手機費用8 千元叫她先墊付，我以後會還給他
    ，而我允諾給她的報酬是說她幫我辦1 支門號手機，就可給
    她2 千5 百元，這筆錢我朋友會出，這些錢後來並沒有實際
    付給被害人，因為我朋友沒有給我錢。」、「（你自己的手
    機都有欠費，你有辦法給付8 千元的代墊款給被害人嗎？）
    因為8 千元不是我要付的，是我朋友要出的，我自己沒有錢
    付這些金額。」等語可知，被告要求汪佳霓代為申辦上開門
    號及選購搭配使用之手機時，本身並無任何資力足供支付申
    辦手機之費用及繳納使用該門號通話所衍生之通話費，其竟
    以先以「父親生病急需用錢，手機及包包含證件都被偷走」
    等詐術，詐騙汪佳霓以其名義辦理手機及門號給被告使用，
    並佯稱馬上就會將門號辦過戶給汪佳霓等語，致汪佳霓陷於
    錯誤，而申辦上開臺灣大哥大、亞太電信之門號及電話後，
    交付予被告，被告復又於99年2 月20日，另向汪佳霓佯稱「
    之前申請的電話給朋友拿去使用了，但是他還是需要用錢處
    理業務，所以仍有使用手機之需求」之詐術，二度詐騙汪佳
    霓以其名義辦理手機及門號給被告使用，致汪佳霓陷於錯誤
    ，而申辦上開威寶電信、遠傳電信之門號及電話後，交付予
    被告，顯然各具有意圖為自己不法所有之犯意甚明。是以，
    綜上證據調查結果，堪認本案事證明確，被告所犯詐欺取財
    犯行，均堪認定，均應依法論科。
三、核被告王志豪所為，係犯刑法第339 條第1 項之詐欺取財罪
    。被告於附表編號一、二所示時間，分別詐騙被害人汪佳霓
    所申辦之二家不同電信公司之門號SIM 卡及搭配使用之手機
    ，時間、地點密接，顯係利用同一犯罪機會為之，侵害同一
    被害人之法益，為接續犯之包括一罪關係，應各論以一罪。
    其所犯上開二次詐欺取財罪，犯意個別，行為互殊，顯係基
    於各別犯意為之，應予分論併罰。爰審酌被告犯上開詐欺取
    財罪之動機及目的係為詐欺被害人汪佳霓為其申租行動電話
    門號SI M卡及取得搭配門號辦理之手機供其使用，併斟酌被
    告之品行非佳、前有犯詐欺取財罪、違反電信法、妨害自由
    罪之素行（就本案均未構成累犯），堪認其素行非佳，及斟
    酌其犯罪後之態度等一切情狀，分別量處如主文所示之刑及
    諭知易科罰金之折算標準，並定其應執行之刑及易科罰金之
    折算標準，以資懲儆。又依新修正之刑事訴訟法第479 條第
    2 項規定，可知該易服社會勞動乃係屬執行檢察官之權限，
    是本案自無須再於主文中另諭知易服社會勞動之折算標準，
    附此敘明。
四、本案被告自被害人汪佳霓處先後詐得如附表所示四支門號SI
    M 卡及手機後，其詐欺取財行為即已完成而既遂，其嗣後另
    就該4 支門號SIM 卡予以使用而取得通話利益之行為，客觀
    及評價上均應認係屬另一行為，而屬另涉犯刑法第339 條第
    2 項之詐欺得利罪嫌之範疇。然此部分未經檢察官提起公訴
    ，且各該電信公司係自被告取得門號SIM 卡開始通話後，始
    開始提供服務，難認被告於詐騙被害人汪佳霓之際，亦有同
    時對各該電信公司著手實施詐欺得利犯行，難認其使用門號
    SIM 卡撥打而未支付通話費之部分，有何與上開自被害人汪
    佳霓處詐騙手機及SIM 卡之行為間，具有想像競合犯之裁判
    上一行為關係，本院自不得併予審理，該部分依法仍應由檢
    察官另行偵處，併此敘明。
據上論斷，應依刑事訴訟法第299 條第1 項前段，刑法第339 條
第1 項、第51條第5 款、第41條第1 項前段，刑法施行法第1 條
之1 第1 項、第2 項前段，判決如主文。
本案經檢察官劉文賓到庭執行職務。
中    華    民    國   100    年    7     月    15    日
                  刑事第十八庭  審判長法  官  郭書豪
                                      法  官  蕭一弘
                                      法  官  胡芷瑜
以上正本證明與原本無異。
如不服本判決，應於收受送達後10日內向本院提出上訴書狀（應
敘述具體理由並附繕本）。上訴書如未敘述理由，應於上訴期間
屆滿後20日內補提理由書於本院。
                                      書記官  曾惠雅
中    華    民    國   100    年    7     月    15    日
附錄本案論罪科刑法條：
刑法第339 條（普通詐欺罪）
意圖為自己或第三人不法之所有，以詐術使人將本人或第三人之
物交付者，處5 年以下有期徒刑、拘役或科或併科1 千元以下罰
金。
以前項方法得財產上不法之利益或使第三人得之者，亦同。
前二項之未遂犯罰之。
┌──┬────────┬──────┬───────┬────────┐
│編號│申辦日          │申辦名義人  │電信公司 /門號│門號申租期間    │
├──┼────────┼──────┼───────┼────────┤
│一  │99年2月8日      │汪佳霓      │臺灣大哥大公司│申租時間自99年2 │
│    │                │            │0000000000    │月8 日起至同年6 │
│    │                │            │              │月27日止        │
│    │                │            ├───────┼────────┤
│    │                │            │亞太電信公司  │申租時間自99年2 │
│    │                │            │0000000000    │月8 日起至同年8 │
│    │                │            │              │月4 日止        │
├──┼────────┼──────┼───────┼────────┤
│二  │99年2月20日     │汪佳霓      │威寶電信公司  │申租時間自99年2 │
│    │                │            │0000000000    │月20日起至99年8 │
│    │                │            │              │月1 日止        │
│    │                │            ├───────┼────────┤
│    │                │            │遠傳電信公司  │申租時間自99年2 │
│    │                │            │0000000000    │月20日起至99年7 │
│    │                │            │              │月26日止        │
└──┴────────┴──────┴───────┴────────┘